【裁判字號】    97,台上,806
【裁判日期】    970227
【裁判案由】    違反山坡地保育利用條例
【裁判全文】
最高法院刑事判決              九十七年度台上字第八０六號
上  訴  人  甲○○
            乙○○
上列上訴人等因違反山坡地保育利用條例案件，不服臺灣高等法
院臺南分院中華民國九十六年十一月二十二日第二審更審判決（
九十六年度重上更(三)字第三一０號，起訴案號：臺灣臺南地方法
院檢察署八十八年度偵字第九五五四號），提起上訴，本院判決
如下：
    主  文
上訴駁回。
    理  由
按刑事訴訟法第三百七十七條規定：上訴於第三審法院，非以判
決違背法令為理由不得為之；是提起第三審上訴，應以原判決違
背法令為理由，係屬法定要件；如果上訴理由狀並未依據卷內訴
訟資料具體指摘原判決不適用何種法則或如何適用不當，或所指
摘原判決違法情事顯與法律規定得為第三審上訴理由之違法情形
不相適合時，均應認其上訴為違背法律上之程式，予以駁回。本
件原判決撤銷第一審關於上訴人甲○○、乙○○部分之科刑判決
，改判論處上訴人等共同違反在公有及他人山坡地內，不得擅自
從事廢棄物處理之規定罪刑（甲○○處有期徒刑參年，併科罰金
新台幣貳拾萬元，減為有期徒刑壹年陸月，併科罰金新台幣拾萬
元；乙○○處有期徒刑壹年肆月，減為有期徒刑捌月）；已詳敘
其認定所憑之證據及認定之理由；自形式上觀察，原判決並無違
背法令之情形。上訴人等之共同上訴意旨略稱：(一)證人葉榮福於
第一審並未證及甲○○有參與原判決「附圖２土地」部分之垃圾
傾倒，上訴人等亦否認有參與此部分，原判決認定上訴人等有參
與此部分，與卷證不符；另依卷附之臺南縣政府民國 88．1．21
（88）府環四字第九０七號函所載及87．12．9 行政院環境保護
署稽查紀錄所載，甲○○係在臺南縣山上鄉○○段一一三四之六
、之十、之十一等土地經營非法垃圾場；另甲○○在同段一二九
０、一二九二、一二八三、一二八三之一、一二八六等土地經營
非法垃圾場，此亦有臺南縣政府違反廢棄物清理法案件告發單、
臺南縣政府環保局水污染稽查紀錄等可證；又依行政院環境保護
署94．6．5（九十）環廢字第一四七二號所載甲○○係在同段一
一三四之六、之二一、之二二、一一三三之三等土地非法傾倒垃
圾；原判決認定上訴人等經營垃圾場之範圍與卷證不符；又證人
即地主林隆財於偵查中證稱土地係租給甲○○等語；而甲○○於
第一審審理中證稱乙○○係其僱用等語；證人陳光茂於原法院前
審證稱乙○○係受僱於甲○○等語；而原判決採用之證人蔡傳宗
、林宗賢、鄭仙化、張文忠、陳林柏珠、陳正德、許文明等之供
述，亦均未提及乙○○，原判決認定上訴人等係與陳文章、陳高
秀淑、陳德恩等人對外以象大環保有限公司（下稱象大公司）名
義共同非法經營垃圾場，亦與卷證不符；均有判決理由矛盾之違
法。(二)證人陳德恩於原審證稱甲○○僅係象大公司臨時工，工作
沒幾天等語，證人陳文章於原法院前審證稱垃圾場係其個人經營
，甲○○係同鄉，只聽過這個人，不曾在一起過等語；證人毛水
木證稱其經營象大公司，甲○○係陳德恩叫他來公司做臨時工等
語，證人毛黃招治證稱不認識上訴人二人等語。原判決就上開有
利之證述，未詳予論列，有判決理由不備之違法。(三)原判決於理
由欄乙、二、(二)(三)認定：「甲○○、乙○○等係自八十七年十一
月下旬起至同年十二月九日止，共同在『附圖（指原判決附圖，
下同）１土地』經營非法垃圾場」，「乙○○自八十七年十一月
下旬起至八十七年十二月九日止……在『附圖２土地』經營非法
垃圾場」等情，但又於理由欄乙、四、說明：「乙○○係自八十
七年十一月下旬至八十八年四月十九日參與本件違法傾倒垃圾」
。就乙○○犯罪時間之認定，前後矛盾。(四)本件第一審判決認定
上訴人等係自八十四年十一月間至八十八年四月十九日止參與經
營非法垃圾場，原判決則認定上訴人等係自八十七年十一月下旬
開始參與，復認定甲○○係受僱於陳文章，乙○○係單純受僱駕
駛怪手。原判決所認定之犯罪情節顯較第一審認定者為輕，乃原
判決對甲○○仍量處有期徒刑三年（第一審量處有期徒刑四年）
，對乙○○量處有期徒刑一年四月（第一審量處有期徒刑一年六
月），顯違罪刑相當原則，原判決亦未說明不依比例減輕，或就
乙○○部分不諭知緩刑之理由，有判決理由不備之違法等語。
惟查：一、原判決於理由欄乙、二、(二)(三)依憑甲○○於偵查中、
第一審、原法院前審審理中及第一審法院另案八十九年度訴字第
五九二號審理中之供述，證人即現場查獲之行政院環境保護署稽
查大隊南區稽查員葉榮福於偵查中、原法院前審審理中之證述，
證人即上開第一一三二地號所有人林隆財於偵查中之證述，證人
即上開第一一三三之一地號等三筆土地所有人明星於偵查中之
證述，證人即共犯楊文宗、蔡漢忠、陳德恩（原審法院另案審理
）於偵查及警詢中之供述，檢察官之勘驗筆錄、行政院環境保護
署事業水污染稽查紀錄、臺南縣新化地政事務所複丈成果圖、現
場照片等證據，詳為說明其認定上訴人等係自八十七年十一月下
旬起至同年十二月九日止，共同在「附圖１土地」經營非法垃圾
場，另甲○○係自八十七年十一月下旬起至八十八年四月十九日
止，乙○○係自八十七年十一月下旬起至八十七年十二月九日止
，在「附圖２土地」經營非法垃圾場等情；另於理由欄乙、二、
(一)綜合證人毛黃招治、毛水木、陳高秀淑（由原審另案審理）、
田水圳（另案判刑確定）於第一審法院另案審理及原法院前審審
理中之供述，證人即參與搜證之環保警察隊蔡傳宗、林宗賢於原
法院前審審理中之證述，證人張文忠、張木才、鄭仙化、葉炳丁
、陳林柏珠、陳正德、許文明於警詢中之證述，就甲○○辯稱係
其一人非法經營垃圾場等語，不足為採，詳為指駁說明；經核俱
與卷內資料相符，原判決並無判決理由矛盾及判決理由不備之違
法。至證人葉榮福於第一審審理中縱未證及甲○○有參與「附圖
２土地」部分；證人蔡傳宗、林宗賢、張文忠、張木才、鄭仙化
、葉炳丁、陳林柏珠、陳正德、許文明等縱未證及乙○○是否參
與非法經營垃圾場，而卷附之臺南縣政府 88．1．21（88）府環
四字第九０七號函、臺南縣政府違反廢棄物清理法案件告發單、
臺南縣政府環保局水污染稽查紀錄、行政院環境保護署94．6．5
（九十）環廢字第一四七二號所載，固僅及於原判決認定之部分
土地，但上訴人等確有本件犯行，原判決已詳為說明其認定所憑
之證據及理由，並無與卷證資料不符之判決理由矛盾可言。另證
人林隆財證稱土地係租給甲○○等語，證人陳光茂證稱乙○○係
受僱於甲○○等語，證人陳德恩證稱甲○○僅係象大公司臨時工
，工作沒幾天等語，證人陳文章證稱垃圾場係其個人經營等語，
證人毛水木證稱其經營象大公司，其係負責人，甲○○係陳德恩
叫他來公司做臨時工等語，證人毛黃招治證稱不認識上訴人二人
等語，經核俱不足為有利於上訴人等之認定，原判決未於理由內
加以指駁說明，尚難指為有判決理由不備之違法。上訴意旨(一)(二)
均係就原審採證認事之適法職權行使及原判決已說明之事項，徒
憑己見，再為事實上之爭執，均非適法之上訴理由。二、原判決
於理由欄乙、二、(二)(三)已詳為說明其認定乙○○係自八十七年十
一月下旬起至同年十二月九日止，參與本件經營非法垃圾場所憑
之證據及理由，已如前述，其所為之認定，並無前後理由矛盾之
情形。至原判決於理由欄乙、四、說明：「乙○○係自八十七年
十一月下旬至八十八年四月十九日參與本件違法傾倒垃圾」等語
（原判決正本第二十四頁），顯係誤植，並不影響原判決前開所
為之事實認定，尚難執此指原判決有理由矛盾之違法。上訴意旨
(三)殊非適法之上訴理由。三、按刑之量定，乃法律賦予法院自由
裁量之事項，倘於科刑時，已斟酌刑法第五十七條所列各款事項
，而未逾越法定刑度，又未濫用其權限，即難謂有判決不載理由
之違法。本件原判決於理由內已敘明審酌上訴人等任意在國有土
地及他人山坡地私設垃圾掩埋場牟取非法暴利，所為嚴重破壞環
境生態，廣泛污染山區及下游地區之土壤，影響農作，造成土地
恒久之損害，惡行非輕，且事後否認部分犯行等一切情狀，乃分
別量處甲○○有期徒刑三年，併科罰金新台幣二十萬元，乙○○
處有期徒刑一年四月，並無濫用量刑權限或判決理由不備之違法
情事。至量刑本屬各級事實審法院之職權，第二審認定之犯罪情
節縱較第一審為輕，其量刑亦不受須依第一審之量刑，予以比例
減輕之限制。另緩刑亦係原審依職權得審酌之事項，原審就乙○
○未諭知緩刑，自毋庸於理由內為說明。上訴意旨(四)亦非適法之
第三審上訴理由。其他上訴意旨並未依據卷內資料具體指摘原判
決究係如何違背法令，單純為事實上之爭執，殊非適法之第三審
上訴理由。綜上，應認上訴人等之上訴俱違背法律上之程式，均
予駁回。
據上論結，應依刑事訴訟法第三百九十五條前段，判決如主文。
中    華    民    國  九十七  年    二    月  二十七  日
                      最高法院刑事第十庭
                          審判長法官  林  永  茂
                                法官  蘇  振  堂
                                法官  蕭  仰  歸
                                法官  何  菁  莪
                                法官  魏  新  和
      本件正本證明與原本無異
                                      書  記  官
中    華    民    國  九十七  年    三    月    六    日
                                                      V


司法院資訊處製作；財團法人民間司法改革基金會備份。
